【裁判字號】    99,台上,1314
【裁判日期】    990304
【裁判案由】    違反毒品危害防制條例等罪
【裁判全文】
最高法院刑事判決            九十九年度台上字第一三一四號
上  訴  人  甲○○
選任辯護人  林金宗律師
上列上訴人因違反毒品危害防制條例等罪案件，不服台灣高等法
院台南分院中華民國九十八年十二月三十一日第二審更審判決（
九十八年度上更(一)字第二五六號，起訴案號：台灣台南地方法院
檢察署九十七年度偵字第二０００號），提起上訴，本院判決如
下：
    主  文
原判決撤銷，發回台灣高等法院台南分院。
    理  由
本件原判決認定上訴人甲○○前因施用第一、二級毒品案件，經
台灣台南地方法院判處有期徒刑一年五月確定，於民國九十四年
五月十三日縮刑期滿執行完畢。上訴人明知海洛因係毒品危害防
制條例第二條第二項第一款所列管之第一級毒品，非經許可，不
得持有、販賣，竟意圖營利，基於販賣第一級毒品海洛因營利之
犯意，以門號0000000000行動電話作為聯絡毒品交易
之工具，分別於原判決附表所示之時間、地點、價格，販賣第一
級毒品海洛因予該附表所示之劉茂林、黃江寬、黃慶裕、董慶中
、黃清泉等人。嗣於九十七年一月二十九日九時許，為警持台灣
台南地方法院核發之搜索票，在上訴人之台南縣關廟鄉北勢村一
七六巷三號住處搜索，當場扣得上訴人所有之第一級毒品海洛因
四小包（驗前淨重零點五八零公克，驗後淨重剩零點五四二公克
）、注射針筒六支（一支已使用，五支未使用，上訴人施用毒品
部分已經另案判決確定）、分裝吸管三支、分裝夾鏈袋一包及0
000000000號行動電話一支等物。因將第一審之科刑判
決撤銷，改判均依刑法第五十九條規定減輕其刑後，分別論處上
訴人販賣第一級毒品（累犯）三十八罪（均各處有期徒刑十六年
）等罪刑（應執行有期徒刑十九年），固非無見。
惟查：（一）審理事實之法院對於卷內被告有利及不利之證據，
應一律注意，詳為調查，綜合全案證據資料，本於經驗法則、論
理法則，以定其取捨，並將取捨證據及得心證之理由，於判決內
詳為說明。故證據雖已調查，而尚有其他部分並未調查，仍難遽
為被告有利或不利之認定。又「犯第四條至第八條、第十條或第
十一條之罪，供出毒品來源，因而查獲其他正犯或共犯者，減輕
或免除其刑」，為九十八年五月二十日修正公布之毒品危害防制
條例第十七條第一項所明定。卷查上訴人於警詢已主動指出：九
十六年十月份及以後之海洛因毒品均係向林淵泓購得等語，並供
稱：「（問：你是以何門號撥打電話聯絡林淵泓【筆錄誤載林元
鴻】何門號購買毒品？）用我所使用的0000000000門
號撥打林淵泓的0000000000聯絡的」，嗣並依憑卷附
之通訊監察錄音譯文及警方調得之林淵泓口卡暨其照片，明確指
證伊向林淵泓購買海洛因毒品之時間、地點、次數暨該口卡之林
淵泓即係販賣海洛因毒品予伊之人（見警局卷第四頁、第五頁）
；則綜合比較新舊法之規定（即毒品危害防制條例第四條第一項
及第十七條第一項之新舊規定），是否以新法有利於上訴人？如
是，警方是否因上訴人供出毒品來源係林淵泓，因而得以破獲林
淵泓販賣海洛因毒品予上訴人之犯罪事實？而警方於獲悉上述事
證後，是否已分案偵辦？其遲未移送檢察官偵查之原因為何﹖原
審俱未調查，即執目前查無與上訴人相關之林淵泓販賣海洛因毒
品案件正在偵查或審理中等語，逕認並未因上訴人供出毒品來源
而破獲其他正犯，已屬證據調查未盡；又於上訴人向警方供出海
洛因毒品之來源係林淵泓以前，林某雖已因販賣海洛因毒品予他
人，而於另案偵審中，惟該另案偵審之犯罪事實，與上訴人供出
毒品來源因而破獲之林淵泓販賣海洛因予上訴人的犯罪事實，是
否同一？另案已經破獲與其販賣海洛因毒品予上訴人乙事是否破
獲，有何關聯？亦關係上訴人應否依上揭規定減輕其刑，原審就
此俱未調查、審認及說明，即遽謂上訴人之情形，與毒品危害防
制條例第十七條第一項之要件不合，不得依該條項規定減刑，亦
屬於法有違。（二）有罪判決書所記載之犯罪事實，為論罪科刑
適用法律之基礎，故凡於適用法律有關之重要事項，必須詳加認
定，明確記載，然後於理由內敘明犯罪事實所憑之證據及認定之
理由，始足為適用法律之依據；若事實未有此記載，而理由加以
說明，為理由失其依據；如事實有此記載，理由未予說明，則為
理由不備；按諸刑事訴訟法第三百七十九條第十四款規定，其判
決當然為違背法令。又毒品危害防制條例第四條第一項之販賣第
一級毒品罪，以行為有營利之目的而販入或賣出第一級毒品，或
二者兼而有之者為構成要件。故行為人有無營利意思，自應於事
實欄內詳為記載，然後於理由內說明憑以認定之證據，始為合法
。原判決論處上訴人販賣第一級毒品三十八罪罪刑，於事實欄雖
已認定上訴人係因意圖營利而販賣第一級毒品海洛因予劉茂林等
人，惟於理由內未說明為此「意圖營利」認定所憑之證據及其
理由，自屬理由不備。以上，或係上訴意旨所指摘，或屬本院得
依職權調查之事項，應認原判決仍有撤銷發回更審之原因。
據上論結，應依刑事訴訟法第三百九十七條、第四百零一條，判
決如主文。
中    華    民    國  九十九  年    三    月    四    日
                      最高法院刑事第七庭
                          審判長法官  林  永  茂
                                法官  蘇  振  堂
                                法官  蕭  仰  歸
                                法官  林  立  華
                                法官  劉  介  民
本件正本證明與原本無異
                                      書  記  官
中    華    民    國  九十九  年    三    月   十五   日
                                                      Ｅ

司法院資訊處製作；財團法人民間司法改革基金會備份。
